【裁判字號】    98,易,161
【裁判日期】    980831
【裁判案由】    竊盜
【裁判全文】
臺灣新竹地方法院刑事判決               98年度易字第161號
公  訴  人  臺灣新竹地方法院檢察署檢察官
被      告  乙○○
上列被告因竊盜案件，經檢察官提起公訴（98年度偵字第479 號
），本院判決如下：
    主  文
乙○○無罪。
    理  由
一、公訴意旨略以：被告乙○○於民國98年1 月8 日下午2 時許
    （起訴書誤載為97年1 月8 日下午2 時許，業經公訴人於本
    院98年7 月31日審判期日當庭更正），在新竹縣峨眉鄉石井
    村台三線南下89.5公里峨嵋湖畔，見證人丙○○所有停靠該
    處之竹筏1 台無人看管，竟意圖為自己不法之所有，基於竊
    盜之犯意，持客觀上足以危害人之生命、身體、安全，可供
    作兇器使用之油壓剪（應為破壞剪予以更正）、掃刀（應為
    農用掃刀非管制刀械）各1 把，將前開綑綁竹筏之鐵鍊鎖剪
    斷後（毀損部分未經證人丙○○提出告訴），供己乘坐划至
    湖中捕魚。嗣於同日下午2 時30分許，經證人丙○○前往該
    處，發現被告與不知情之友人共乘竹筏上，隨即報警當場查
    獲，並扣得被告所有之破壞剪、農用掃刀各1 把。因認被告
    涉犯刑法第321 條第1 項第3 款攜帶兇器竊盜罪嫌等語。
二、按犯罪事實應依證據認定之，無證據不得認定犯罪事實；不
    能證明被告犯罪者，應諭知無罪之判決，刑事訴訟法第154
    條第2 項、第301 條第1 項分別定有明文。次按刑法第320
    條第1 項之竊盜罪，係以意圖為自己或第三人不法之所有，
    竊取他人之動產，為其構成要件。是刑法竊盜罪之成立，乃
    以行為人之竊取行為，係出於不法所有之意圖，即行為人有
    將所竊取之物據為己有之意思為必要，非謂行為人有不告而
    取之竊取行為，即可不問其主觀之意圖為何，一概論以竊盜
    罪；若行為人僅係供己一時使用，於使用完畢後即返還，乃
    屬學理上所稱之使用竊盜，即無由成立刑法竊盜罪。
三、公訴人認被告犯刑法第320 條第1 項竊盜罪嫌，無非係以：
    (一)被告乙○○於警詢、偵查中供述；(二)證人丙○○於警詢中
    指訴、偵查中結證；(三)證人楊昌長於警詢中證述；(四)贓物認
    領保管單1 紙、現場照片7 張；(五)扣案之破壞剪、農用掃刀
    各1把等為據。
四、訊據被告固坦承攜帶工作用剪鐵絲剪刀及其於山上除草用之
    刀子將鐵鍊剪斷，於上揭公訴意旨所載時間、地點將該竹筏
    划出等情（本院98年度審易字第17頁背面），惟堅詞否認有
    何竊盜犯行，辯稱略以：當天早上向證人甲○○借開竹筏的
    鑰匙，證人甲○○說竹筏放在河邊竹林底下，給其鑰匙。後
    來鑰匙不見，才用剪刀把鐵鍊剪斷。而將竹筏借出捕魚，沒
    有要據為己有。其坐上竹筏5 分鐘被發現，對方（指證人丙○○）招手其就划回來，如果其要逃跑，划到對岸比較快。
    上岸後，對方有要求警方去看看有沒有大卡車可以載竹筏，
    但是都沒有等情（本院98年度審易字第17頁背面、18、46頁
    ）。經查：
  (一)被告於98年1 月8 日下午2 時許，在新竹縣峨眉鄉石井村台
    三線南下89.5公里峨嵋湖畔，持破壞剪，將綑綁停靠該處證
    人丙○○所有竹筏之鐵鍊鎖剪斷後與1 名友人划至湖中捕魚
    等情，業經被告於警詢（98年度偵字第479 號卷【下稱偵卷
    】第9 頁）、偵查中（偵卷第54頁）、本院準備程序（本院
    98年度審易字第46頁）之供述情節大致相符，亦與證人丙○○於本院審理時所證述當天約下午2 時許，伊在峨眉湖畔要
    用竹筏時發現不見了，大約在距離我綁竹筏200 米的地方看
    到被告及另一人在使用伊的竹筏等情相合（本院卷第16頁背
    面），亦有鎖鍊排放在竹筏上之照片可按（偵卷第25頁上方
    ），復有扣案之破壞剪1 把（破壞剪照片如偵卷第26頁）可
    稽，另有新竹縣政府警察局竹東分局扣押筆錄、扣押物品目
    錄表、贓物認領保管單各1 件及現場照片6 紙及扣案工具照
    片1 紙可按（偵卷第17至21、23至26頁），上情堪以認定。
  (二)證人丙○○當天在警察到場後，有到峨嵋湖四周，看有無吊
    卡車要將竹筏吊走，但沒有看到吊卡車。證人丙○○所有之
    竹筏很重搬不走，如非以吊卡車將竹筏吊走，竹筏就只能在
    峨嵋湖等情，業經證人丙○○於本院審理時證述明確（本院
    卷第18頁背面）。則以竹筏之重若非以吊卡車加以吊載無法
    離開峨嵋湖情形，顯見被告主觀上若有將竹筏據為己有之意
    當會雇用吊卡車將竹筏吊離，此係證人丙○○所以當天在警
    到場後，會到峨嵋湖四周，看有無吊卡車之原因所在，以此
    被告所辯其係將竹筏借出捕魚，沒有要據為己有等情非虛。
    又證人丙○○發現竹筏不見，而在距離原綁竹筏200 公尺處
    看見被告與另一人使用該竹筏，認為被告等二人偷竹筏，證
    人丙○○於是跑到距離竹筏所在最近岸邊，距離被告約20公
    尺處，證人丙○○說「你是不是小偷，把我船偷了」，之後
    證人丙○○叫被告過來，證人丙○○跟被告說後，被告並沒
    有逃跑，直接划向證人丙○○方向。又被告上岸後並沒有嘗
    試逃離現場等情，業經證人丙○○於本院審理時證述綦詳（
    本院卷第16頁背面、17頁），則被告主觀上若有將竹筏據為
    己有之意，何以為人指摘為竊賊時，無逃離現場反而將竹筏
    划向證人丙○○方向，此與常理不合。再者，證人丙○○並
    不認識被告，被告為證人丙○○發現當時，事實上是可將竹
    筏划向對岸放在湖邊就可逃離，對岸沒有路，證人丙○○沒
    法到對岸去抓，且對岸是荒郊野地也找不到人等情，亦經證
    人丙○○於本院審理時證述明確（本院卷第17頁背面），此
    核與被告於準備程序所供述：如果其要逃跑，划到對岸比較
    快等語（本院98年度審易字第17頁背面）相合。是在證人丙○○不認識被告情形下，被告只要將竹筏划至對岸，證人丙○○即無法抓到被告，按常理，被告如自始即有將竹筏據為
    己有之意，被告為證人丙○○發現之後當將竹筏划至對岸逃
    離，惟被告反將竹筏划向證人丙○○所在岸邊，足證被告所
    辯其係將竹筏借出捕魚，沒有要據為己有等情為真。另被告
    持破壞剪將綑綁竹筏之鐵鍊鎖剪斷固有毀損行為，惟該鐵鍊
    便宜，證人丙○○不需被告賠償，且證人丙○○於警詢未提
    出告訴，檢察官亦未詢其是否提出告訴一節，亦為證人丙○○於本院審理時所證述（本院卷第18頁背面），以鐵鍊價值
    甚低，是無法僅以被告毀損鐵鍊鎖之情，遽以推定被告主觀
    上有將竹筏據為己有之意。另外，依據現場峨嵋湖畔之照片
    （偵卷第23、24頁）以觀，湖畔確有漫草植物叢生。又在峨
    嵋湖網魚或捕魚之方式，係將漁網綁在湖畔，第2 天再去收
    網等情，經證人丙○○於本院審理時證述明確（本院卷第19
    頁背面），則被告於本院審理時供稱：因為峨嵋湖畔旁邊長
    草，網子放進去，會卡到草，用這刀是把草劈開一點... 所
    以我每次去的時候，習慣都會帶刀，因為網子如果卡到岸邊
    的草，我不敢下去撥等語（本院卷第30頁背面）即可採信。
    是被告若為竊取證人丙○○之竹筏而到峨嵋湖畔，當只需攜
    帶破壞剪剪開鐵鍊鎖已足，何需再攜帶扣案之農用掃刀？此
    當可佐證被告當時確是到峨嵋湖畔之目的係為捕魚而非竊取
    竹筏。
  (三)證人甲○○於本院審理時證述：我家剛好住在湖旁邊，有朋
    友托放4 、5 部竹筏。被告當天早上有跟我借當中一部竹筏
    的鑰匙，他下午鑰匙掉了，他必須用剪子去剪，那4 、5 部
    都差不多等語（本院卷第20頁背面）。惟證人甲○○於98年
    1 月9 日上午在警詢時則供稱：「（問：據嫌疑人乙○○供
    稱：在昨日98年01月08日10時左右，有到你住家向你借船筏
    ，然後你交給他一把鎖住船筏鐵鍊鑰匙給他，是否有此事？
    ）我昨天整日都不在家，而且我本身沒有船筏，是有一些朋
    友會將船筏放在我家對面峨嵋湖畔，拜託我照顧，但鑰匙他
    們自己保管，所以乙○○昨日說來找過我是不正確的，因為
    我根本就不在家」等語（偵卷第50、51頁），顯然與證人甲○○上揭於本院審理時之證述互異。則無法以證人甲○○所
    為不一之證言，遽以認定被告所辯：當天早上向證人甲○○
    借開竹筏的鑰匙，證人甲○○說竹筏放在河邊竹林底下，給
    其鑰匙。後來鑰匙不見，才用剪刀把鐵鍊剪斷一節為真。
  (四)綜上所述，被告所辯當天早上向證人甲○○借開竹筏的鑰匙
    ，後來鑰匙不見，才用剪刀把鐵鍊剪斷等情雖無法證明為真
    ，惟既該竹筏必須以吊卡車方才能吊離峨嵋湖，當時未發現
    有吊卡車，則被告無法以將竹筏吊離峨嵋湖方式據為己有。
    而被告於證人丙○○發現其使用竹筏，呼為竊賊之際，與證
    人丙○○未相識而可將竹筏划向對岸逃逸以脫免究責情下，
    並未心虛逃離，反將竹筏划向證人丙○○所在岸邊，可見被
    告主觀上應無將該竹筏據為己有之不法所有意圖，被告辯稱
    係將竹筏借出捕魚使用，沒有要據為己有等情即為可採，揆
    諸上揭法律意旨，尚不得以竊盜罪相繩。此外，復查無其他
    積極證據足證被告有公訴人所指之竊盜犯行，既不能證明被
    告犯罪，自應為其無罪之諭知。
據上論斷，應依刑事訴訟法第301 條第1 項，判決如主文。
本案經檢察官陳玉華到庭執行職務。
中    華    民    國    98    年    8    月    31     日
                  刑事第一庭  法  官  方鴻愷
以上正本證明與原本無異。
如不服本判決應於收受判決後10日內向本院提出上訴書狀，並應
敘述具體理由。其未敘述上訴理由者，應於上訴期間屆滿後20日
內向本院補提理由書（均須按他造當事人之人數附繕本）「切勿
逕送上級法院」。
中    華    民    國    98    年    8     月    31    日
                              書記官  周育瑜


司法院資訊處製作；財團法人民間司法改革基金會備份。
